最高法院刑事判決　　　　　　　　　 110年度台上字第5411號
上　訴　人　鍾宏明
上列上訴人因加重詐欺案件，不服臺灣高等法院中華民國110年3
月23日第二審判決（ 109年度上訴字第3532號，起訴案號：臺灣
桃園地方檢察署106年度偵字第18387號），提起上訴，本院判決
如下：
    主  文
上訴駁回。
    理  由
一、按刑事訴訟法第377 條規定，上訴於第三審法院，非以判決
    違背法令為理由，不得為之。是提起第三審上訴，應以原判
    決違背法令為理由，係屬法定要件。如果上訴理由書狀並未
    依據卷內訴訟資料，具體指摘原判決不適用何種法則或如何
    適用不當，或所指摘原判決違法情事，顯與法律規定得為第
    三審上訴理由之違法情形，不相適合時，均應認其上訴為違
    背法律上之程式，予以駁回。
二、本件原審審理結果，認定上訴人鍾宏明有原判決事實欄（下
    稱事實欄）所載加重詐欺、行使偽造公文書各犯行明確，因
    而撤銷第一審科刑（事實欄一之㈠）及諭知無罪（事實欄一
    之㈡）之判決，改判依想像競合犯，從一重論處上訴人犯三
    人以上共同冒用政府機關及公務員名義詐欺取財 2罪刑，暨
    諭知相關沒收、追徵，已載敘其調查取捨證據之結果及憑以
    認定各該犯罪事實之心證理由，就其否認犯罪之供詞及所辯
    ，認非可採，亦依調查所得證據予以論述指駁，有卷存資料
    可資覆按。
三、上訴意旨略以：㈠詐騙（事實欄一之㈡）被害人陳玉蘭係由
    呂哲文（與下載吳志輪均經判處罪刑確定）、趙○昇（與下
    載陳○雙、何○安，真實姓名年籍均詳卷）分別指揮、聯繫
    車手吳志輪、陳○雙前往取款，上訴人未參與，且詐騙集團
    手機多人共用係屬常態，原判決僅憑門號0000000000行動電
    話於民國109年9月27日後係由上訴人持用，逕認其參與該次
    犯行，有理由不備之違法。㈡原判決量處上訴人上揭 2罪之
    刑度較主嫌呂哲文為重，有違比例、公平及罪刑相當等原則
    。
四、犯罪事實之認定、證據之取捨及證明力之判斷，俱屬事實審
    法院之職權，此項職權之行使，倘不違背客觀存在之經驗法
    則或論理法則，即不違法，觀諸刑事訴訟法第155條第1項規
    定甚明，自無許當事人任憑主觀妄指為違法而資為合法之第
    三審上訴理由。原判決認定上訴人上開犯行，係綜合其部分
    供述、共犯呂哲文、趙○昇、何○安、吳志輪不利於上訴人
    之供證、相關之被害人蔡良美、陳玉蘭之證述，酌以其餘證
    據資料，暨案內其他證據調查之結果而為論斷，已載敘憑為
    判斷上訴人加入呂哲文為首之詐欺集團，擔任車手頭，於所
    示時間指派相關車手，依所載佯稱檢察官、持偽造之公文書
    等手法行騙，並提領或收取蔡良美、陳玉蘭遭詐騙之款項，
    所為該當刑法第339條之4第1項第1款、第 2款規定之加重詐
    欺罪、刑法第216條、第211條行使偽造公文書罪構成要件之
    理由綦詳，又本於證據取捨職權之行使，對於共犯呂哲文於
    首次警詢後之偵、審，及趙○昇、何○安嗣於第一審改稱不
    確定上訴人是否為所指之共犯「宏明」等旨之說詞，與事實
    不符，委無足採，併於理由內論駁明白，復依調查所得，說
    明上訴人係以自己犯罪意思，加入詐欺集團而為不同之分工
    ，就所參與之犯行，與其餘集團成員彼此間有犯意聯絡與行
    為分擔，應成立共同正犯，其審酌之依據及判斷之理由。凡
    此，概屬原審採證認事職權之合法行使，核其論斷說明，衡
    諸經驗及論理等證據法則皆無違背，自不容任意指為違法。
    又原判決就相關事證詳加調查論列，已記明依憑卷附（門號
    0000000000）通訊監察譯文，趙○昇係持該門號手機聯繫車
    手吳志輪、陳○雙向陳玉蘭取款，且於趙○昇遭查獲後，仍
    有佯稱其親屬之人以該門號手機撥打至警局探聽虛實，因認
    與上訴人被訴詐騙陳玉蘭之犯罪事實具有相當程度關聯性等
    旨之理由甚詳，此項證據與趙○昇不利於上訴人之證言，綜
    以上訴人不否認為詐騙蔡良美之車手頭，勾稽其餘證據資料
    ，相互契合，信屬事實，列為上訴人論罪之部分依據，難謂
    採證違法，既非僅以呂哲文、趙○昇之供述為論罪之唯一證
    據，且綜合調查所得之各直接、間接證據而為上訴人有該部
    分加重詐欺事實之論斷，無所指違背證據法則、理由不備之
    違法。
五、刑之量定，係實體法上賦予法院得依職權自由裁量之事項，
    苟已以行為人之責任為基礎，並斟酌刑法第57條各款所列情
    狀，在法定刑度內，酌量科刑，無偏執一端，致明顯失出失
    入情形，即不得任意指摘為違法，以為第三審上訴之理由。
    原判決就上訴人所犯上揭各罪，已綜合審酌刑法第57條科刑
    等一切情狀，在罪責原則下適正行使其量刑之裁量權，量處
    所示之刑，核其量定之刑罰，已兼顧相關有利與不利之科刑
    資料，就詐騙蔡良美部分，已較第一審為從輕量定，所定之
    執行刑非以累加方式，亦給予相當之恤刑，客觀上並未逾越
    法定刑度或範圍，亦與罪刑相當原則無悖，難認有濫用其裁
    量權限之違法情形。又共犯間因情節有別，基於個案拘束原
    則，自不得比附援引以此指摘原判決量刑不當。上訴人與上
    揭 2罪共犯呂哲文之量刑因子本未盡相同，其執呂哲文此部
    分之量刑，指摘原判決關於其之量刑過重，核屬無據。
六、依上所述，上訴意旨，無非係對原判決已說明論駁之事項再
    事爭辯，或單純就前述量刑裁量權之合法行使，徒以自己說
    詞，任意指為違法，難謂已符合首揭法定之上訴要件，應認
    其加重詐欺、行使偽造公文書部分之上訴為不合法律上之程
    式，予以駁回。上開得上訴第三審部分之上訴，既從程序上
    予以駁回，則與之有裁判上一罪關係之違法由自動付款設備
    取財（事實欄一之㈠）部分之上訴，係相同於第一審論以刑
    法第339條之2第1項之罪，核屬刑事訴訟法第376條第1項第1
    款所列不得上訴於第三審法院之案件，自亦無從為實體上之
    審判，應併從程序上駁回。另原審之辯護人為被告之利益而
    上訴，被告亦提起上訴時，原審辯護人之上訴並非獨立上訴
    ，如被告之上訴合法時，該辯護人之上訴即失其效力，毋庸
    分別裁判。查原審判決後，上訴人於法定上訴期間內，具狀
    提起第三審上訴，其於原審之辯護人蔡松均律師亦於法定上
    訴期間內，為上訴人之利益具狀提起上訴，因上訴人已依法
    提起上訴，故其原審辯護人為被告之利益而上訴，即失其效
    力，併予說明。
據上論結，應依刑事訴訟法第395條前段，判決如主文。
中    華    民    國   110    年    11    月    24    日
                  刑事第九庭審判長法  官  段  景  榕  
                                  法  官  鄧  振  球  
                                  法  官  楊  力  進  
                                  法  官  汪  梅  芬  
                                  法  官  宋  松  璟  
本件正本證明與原本無異
                                  書記官
中    華    民    國   110    年    11    月    29    日